【裁判字號】    89,交易,234
【裁判日期】    900402
【裁判案由】    業務過失傷害
【裁判全文】
臺灣士林地方法院刑事判決                        八十九年度交易字第二三四號
    聲  請  人  臺灣士林地方法院檢察署檢察官
    被      告  甲○○
    選任辯護人  吳誠修
                林維堯
右列被告因業務過失傷害案件，經檢察官聲請簡易判決處刑（八十九年度偵字第三一
九二號），本院認不宜以簡易判決處刑，改依通常程序審理，判決如左：
    主  文
甲○○從事業務之人，因業務上之過失傷害人，處拘役肆拾日，如易科罰金以參佰元
折算壹日。
    事  實
一、甲○○受僱於俊發不鏽鋼有限公司，平時駕駛該公司小貨車運送廚具，係從事駕
    駛業務之人，於民國八十八年九月十四日下午四時許，駕駛車號ＦＴ─八九八八
    號自用小貨車（起訴書誤為營業用大貨車）載送廚具沿台北市○○路由台北往關
    渡方向行駛，行經台北市○○路○段、防汛道路口時，明知汽車在雙向四車道行
    駛時，應依道路交通標誌、標線、號誌之指示行駛，依當時情形並無不能注意之
    情事，疏未注意該路口對向車道上劃設白虛線指示車輛行車方向之標線，行經該
    處之車輛僅得依該標線指示南北向行駛而不得左轉（西向行駛），竟違規自大度
    路南往北內側車車道左轉駛往位於其左前方之防汛道路，致乙○○所騎乘ＧＭＭ
    ─九二八號重型機車於大度路由關渡往台北方向之慢車道行駛，經該交岔路口未
    減速慢行，復疏未注意車前狀況而撞及甲○○所駕駛之前開車輛而倒地，乙○○
    並因而受有頸部挫傷併氣管裂傷、呼吸道阻塞、重度皮下氣腫及右膝撕裂等傷害
    。甲○○於案發後向趕赴現場處理之台北市政府警察局北投分局交通隊員警自首
    。
二、案經被害人乙○○訴由台北市政府警察局北投分局報請台灣士林地方法院檢察署
    檢察官聲請簡易判決處刑，本院改依通常程序審理。
     理  由
一、訊據被告甲○○固坦承於右揭時地與告訴人車輛發生碰撞，告訴人因而受有頸部
    挫傷併氣管裂傷、呼吸道阻塞、重度皮下氣腫及右膝撕裂等傷害等情不諱，惟矢
    口否認其有過失，辯稱：案發現場並無禁止左轉之標示，伊所駕駛車道係在大度
    路由南往北之最內側車道轉彎，該車路面亦劃設有轉彎箭頭之標線，足徵該路口
    並非禁止左轉之路口，伊左轉並未違反交通規則，且依車禍現場圖所示，二車碰
    撞地點在防汛道路口不遠處，伊既已轉彎超過中心處，依道路交通安全規則第一
    百零二條第一項第六款規定，轉彎車已達中心處始轉彎，直行車應讓轉彎車先行
    之規定，告訴人未讓已逾中心處之被告車輛先行始為肇事原因，伊對於車禍之發
    生並無過失云云。經查：
    (一)聲請人認被告涉犯過失傷害罪嫌，與本院囑託台北市車輛行車事故鑑定委員
        會鑑定結果，咸以被告行經該路段轉彎，轉彎車應讓直行車先行，被告依當
        時並無不能注意之情事，竟疏未注意，而逕行左轉致與告訴人發生車禍，因
        認被告就本件車禍之發生有過失云云；然按，轉彎車應讓直行車先行，但直
        行車尚未進入交岔路口，而轉彎車已達中心處開始轉彎，直行車應讓轉彎車
        先行，道路交通安全規則第一百零二條第一項第六款定有明文。本件依現場
        照片及道路交通事故調查報告表之記載，二車碰撞點幾近防汛道入口處，且
        依被告所述其車輛於發生碰撞後油箱破裂，其車身已三分之二進入防汛道路
        時，告訴人車輛駛來等節觀之，被告駕駛車輛顯然已超過該路中心，揆諸前
        揭規定，難認被告負有讓直行車先行之注意義務，縱被告未讓告訴人車輛先
        行，亦難僅以此認定被告之過失。
    (二)次查，本件肇事路口未設置禁止左轉之標誌，在被告準備左轉之最內側車道
        路面設有轉彎標線，均經本院履勘屬實，有刑事勘驗筆錄可稽，則被告在該
        路口向左轉進入防汛道，是否違規，厥為本件爭執點所在。本件肇事路口路
        面上之轉彎線，依據道路交通標誌標線號誌設置規則第一百八十八條第一項
        、第三項規定：「指向線，用以指示車輛行駛方向，以白色箭頭劃設於車道
        上；而指示轉彎係以弧形箭頭標示」，從而標線係指示車輛得以轉彎之方向
        ，而禁止左轉之標誌係表示駕駛人不得在該處左轉及迴轉，但於未裝設或劃
        設各該標線、標誌之路口，並不必然意謂准許駕駛人左轉。蓋轉彎分有左（
        右）轉及迴轉，在未設有禁止左轉標誌之路口，究得否左轉，不應單視該路
        口未設禁止左轉標誌及劃有轉彎標線，即一律認定得以左轉，仍應視現場有
        無設置或劃設其他足認係禁止車輛依左轉方向行駛之標示（例如單行道或禁
        止進入等標示）而定。次按，汽車在雙向四車道行駛時，除依第一項各款規
        定行駛外，並應依道路交通標誌、標線、號誌之指示行駛，道路交通安全規
        則第九十八條第三項定有明文，次按，車道線，用以劃分各線車道，指示車
        輛駕駛人循車道行駛，本標線為白虛線，線段長四公尺，間距六公尺，線寬
        一○公分，道路交通標誌標線號誌設置規則第一百八十二條第一項、第二項
        分別著有明文。本件肇事路段路口雖無禁止左轉標誌，惟該路口之雙向車道
        地面，在二分隔島（中央安全島）缺口段，均劃設有白虛線，此有現場照片
        及道路交通事故調查報告表可稽，且該路口之停止線係於本件案發後之八十
        九年三月二十二日竣工，有台北市交通管制工程處八十九年十一月十三日北
        市交工程字第八九六二五一四二００號函在卷足憑，故案發當時該處僅係大
        度路之安全島間缺口，駕駛人行經該路口仍應循所劃設之車道方向行駛，依
        照該處白虛線標線之指示，車輛行進方向僅南、北向，駕駛人自不得東、西
        向行駛，倘依被告所述行駛方向，顯與白色虛線指示車行方向垂直，其在該
        路口左轉至防汛道，自屬違反標線之指示，在該路口雖未設有禁止左轉標誌
        ，但應屬僅准迴轉不許左轉之路口。被告雖另以證人即台北市政府警察局北
        投分局交通分隊警員丙○○在本院調查中之證詞及宋智鳴在勘驗筆錄上之陳
        述，均一致認定此為一未禁止左轉之路口乙節為據，主張其左轉並未違規，
        然證人丙○○到庭固證述：「現場沒有禁止左轉的標誌，：：：依照交通規
        則，如果沒有禁制的標誌就可以左轉」（本院八十九年十一月十七日訊問筆
        錄），但單純未設禁止左轉之標誌，並非即可遽認為准許左轉，仍應依個別
        路況觀察，已如前述，又觀諸證人宋智鳴謂：「肇事路口會有左轉標示，對
        向路口劃有停止線，此路口應可左轉」等情可知，證人宋智鳴認定該路段准
        許左轉，係依該路面上之轉彎箭頭標線及對向路口有劃設停止線等兩項理由
        為據，然轉彎箭頭標線（指向線）依上述道路交通標誌標線號誌設置規則第
        一百八十八條第一項及第三項之規定，僅指示得依箭頭方向轉彎，並非必然
        准許左轉，至對向路口之停止線雖於本院履勘時已劃設完畢，惟於案發時尚
        未劃設，業據台北市交通管制工程處函覆綦詳，詳如前述，證人宋智鳴所據
        以推論肇事路口為得以左轉之依據既與前開規則及本件肇事時之標線情形不
        符，其此項推論不足憑採。況依同證人所述：「交叉路口通常不會繪製分道
        線，但目前確有繪製（分道線）」（本院八十九年十月十二日勘驗筆錄參照
        ）等語可徵其亦證實該處路口之標線確與一般交岔路口不同，自不得與同未
        設置禁止左轉標誌且在交岔路口未劃設任何分道線之情形，為相同之認定。
        是以二證人有關肇事路口係准許左轉等證言，顯未慮及該處路口劃設分向線
        ( 白虛線)且於肇事當時快車道上並未劃設停止線等情事，渠等該部分證詞
        ，不足採信。
    (三)再查，本院囑託台北市交通局覆議結果，其覆議意見依交通事故調查報告表
        圖示大度路中央分隔島延伸線已超越防汛道南向北右側路緣，顯示大度路東
        西向車輛，僅得於該處迴轉，如往前行駛左轉越過分向島延伸線則屬逆向為
        據，認定被告違規左轉為肇事原因，有該局覆議意見書在卷足憑，該意見所
        憑理由與本院前開理由雖略有差異，但就該處確係禁止左轉之路口，認定被
        告違規左轉為肇事原因，則無二致。
二、按，汽車在雙向四車道行駛時，除依第一項各款規定行駛外，並應依道路交通標
    誌、標線、號誌之指示行駛，道路交通安全規則第九十八條第三項定有明文，次
    按，車道線，用以劃分各線車道，指示車輛駕駛人循車道行駛，本標線為白虛線
    ，線段長四公尺，間距六公尺，線寬一○公分，道路交通標誌標線號誌設置規則
    第一百八十二條第一項、第二項分別著有明文。本件肇事路口既設有前開白虛線
    ，被告駕駛汽車即應注意依標線指示而行駛，其在該路口違反標線未循車道行駛
    ，且依當天天晴、日間視線良好，柏油路面且無缺陷障礙物，均有卷附道路交通
    事故調查報告表可稽，依當時情形並無不能注意之情事，竟疏未注意而肇事，其
    就本件車禍之發生自有過失。告訴人因本件車禍受有頸部挫傷併氣管裂傷、呼吸
    道阻塞、重度皮下氣腫及右膝撕裂等傷害，有財團法人振興復健醫學中心診斷證
    明書、全民健康保險重大傷病證明申請書等附卷可憑，其傷勢情形經台灣士林地
    方法院檢察署檢察官訊問該中心胸腔外科主治醫師符振中到庭證述：告訴人之語
    能功能並未完全喪失，仍可說話但聲音沙啞等語（八十九年度偵字第三一九二號
    偵查卷第十七頁背面參照），另本院函詢財團法人振興復健醫學中心，據函覆：
    「：：：至今聲音仍沙啞，且右側聲帶麻痺不動，故追蹤結果為氣管之傷口已復
    原並結疤，惟右側聲帶因當初外傷造成麻痺不動，且追蹤一年以上仍未恢復」等
    語，則有該中心八十九年十一月十一日 (八九)振醫字第一七三五號函可稽，足
    證告訴人之聲帶功能雖未恢復原狀，但僅係聲音沙啞，到庭亦能陳述僅沙啞無法
    大聲說話，依其情形顯未毀敗喪失其全部機能，告訴人所受之傷勢，尚未達重傷
    之程度至明。且被告之過失行為與告訴人之傷害間具有相當因果關係，綜上，本
    件事證明確，被告之犯行堪以認定。
三、被告係受僱於俊發不鏽鋼有限公司，平時駕駛該公司小貨車運送廚具，從事駕駛
    業務之人，其駕駛車輛替公司送貨而肇事乙節，已據其自承在卷（八十九年偵字
    第三一九二號偵查卷第七頁背面訊問筆錄參照），自係於執行業務過程中違規駕
    駛車輛致告訴人受傷，核其所為，係犯刑法第二百八十四條第二項前段之業務過
    失傷害罪。被告於車禍發生後，主動報警後向前來處理之台北市政府警察局北投
    分局交通分隊隊員丙○○坦承肇事，業據證人丙○○到庭證述明確（本院八十九
    年十一月十七日訊問筆錄），係對於未發覺之罪自首，應依法減輕其刑。按修正
    前刑法第四十一條「犯最重本刑為三年以下有期徒刑以下之刑之罪，而受六個月
    以下有期徒刑或拘役之宣告，因身體、教育、職業、家庭之關係或其他正當事由
    ，執行顯有困難者，得以一元以上三元以下折算一日，易科罰金」之規定，業於
    民國九十年一月四日經修正，於同年月十日經總統公布施行，將修正前刑法第四
    十一條所定三年以下有期徒刑變更為五年以下有期徒刑，規定於刑法第四十一條
    第一項前段。按行為後法律有變更者，適用裁判時之法律，刑法第二條第一項前
    段定有明文，本件被告所犯刑法第二百八十四條第二項前段之罪，自應依其犯罪
    後經修正之刑法第四十一條第一項前段，諭知易科罰金之折算標準。爰審酌本件
    車禍係因被告疏未注意標線指示違規左轉駕駛而肇事，惟到庭證述之警員俱認該
    路段係得左轉之路口，台北市交通管制工程處於本件案發後，嗣即行在該處路口
    劃設停止線，已如前述，由此可證案發時該處標示確實不甚明確，稍一疏忽極易
    誤認得以左轉，可認被告之過失程度尚非重大，及告訴人行至路口未減速慢行且
    疏未注意車前狀況而與被告車輛發生碰撞同為肇事原因，告訴人所受傷勢非輕及
    被告迄未與告訴人和解等一切情狀，量處如主文所示之刑，並諭知易科罰金之折
    算標準，以資懲儆。
據上論斷，應依刑事訴訟法第四百五十二條、第二百九十九條第一項前段，刑法第二
條第一項前段、第二百八十四條第二項前段、第六十二條前段、第四十一條第一項前
段，罰金罰鍰提高標準條例第一條前段、第二條，判決如主文。
本案經檢察官譚德周到庭執行職務
中      華民      國      九十      年      四      月      十    日
                                臺灣士林地方法院交通法庭
                                    法  官
右正本證明與原本無異
如不服本判決應於送達後十日內向本院提出上訴狀
                                    書記官
中      華      民      國      九十      年      四      月      二    日
附錄本案論罪科刑法條全文
中華民國刑法第二百八十四條第二項
 (過失傷害罪)
從事業務之人，因業務上之過失傷害人者，處一年以下有期徒刑、拘役或一千元以下
罰金，致重傷者，處三年以下有期徒刑、拘役或二千元以下罰金。


司法院資訊處製作；財團法人民間司法改革基金會備份。
